【裁判字號】    89,訴,764
【裁判日期】    890907
【裁判案由】    商業會計法等
【裁判全文】
臺灣臺北地方法院刑事判決                          八十九年度訴字第七六四號
    公  訴  人  臺灣臺北地方法院檢察署檢察官
    被      告  丙○○
右列被告因違反商業會計法等案件，經檢察官提起公訴（八十九年度偵字第二一八一
號），本院判決如左：
    主  文
丙○○無罪。
    理  由
一、公訴意旨略以：被告丙○○係設於台北市松山區○○○路○段一六八號四樓常營
    工程有限公司（下稱常營公司）負責人，係納稅義務人，於民國八十一年七月，
    明知無進貨事實，取得文劭企業有限公司（下稱文劭公司）開立之統一發票乙紙
    （發票號碼ＰＮ00000000－0），金額計新台幣（下同）二十五萬九千
    元，作為進項憑證扣抵銷項稅額，並制作不實之會計帳冊，持向稅捐稽徵機關虛
    報進項金額，扣抵營業稅額一萬二千九百五十元，以此不正當方法逃漏稅捐，致
    生損害於稅務機關稅捐管理之正確性。因認被告涉有稅捐稽徵法第四十一條、第
    四十七條第一款以詐術逃漏稅捐、商業會計法第七十一條第一項第一款、刑法第
    二百十六條行使第二百十五條不實業務文書等罪嫌。
二、按犯罪事實應依證據認定之，無證據不得推定其犯罪事實；又不能證明被告犯罪
    者，應諭知無罪之判決，刑事訴訟法第一百五十四條、第三百零一條第一項分別
    定有明文。經核，公訴人認被告涉有右揭犯行，無非以告訴人丁○○之指述、台
    北市稅捐稽徵處松山分處八十六年松營違字第一三四二號處分書案原卷所附之稅
    額繳款書、處分書、營業稅補徵計算表、統一發票查核清單、文劭公司開立不實
    發票違章處理情形明細表等影本及台灣台北地方法院檢察署八十五年度偵字第二
    六六一五號起訴書為證，且被告復未提出有關常營公司與文劭公司間交易之任何
    證據資料，以供查證為其主要論據。
三、訊據被告堅決否認涉有右揭犯行，辯稱：伊於八十一年間經營之常營公司與文劭
    公司間有合夥關係，嗣常營公司於八十三年間變更負責人為丁○○，再於八十四
    年七月間自行停止營業，業經主管機關命令解散及撤銷登記，伊沒有收到稅捐機
    關裁罰之文件，但文劭公司當時係常營公司之下包廠商，當然會開立發票給常營
    公司，據以委託會計師報稅，伊不記得有無公訴人所指發票，至於當時兩公司間
    之契約文件，因時間久遠實在找不到，並無公訴人所指右揭犯行等語。
四、經查，被告丙○○於八十一年七月間為常營公司負責人，有以取得文劭公司開立
    發票號碼ＰＮ00000000－0之統一發票一紙，作為進項憑證扣抵銷項稅
    額，持向稅捐稽徵機關申報營業稅，嗣台北市稅捐稽徵處松山分處認無進貨事實
    ，而科處罰鍰等情，固有檢察官向台北市建設局函調之常營公司登記案卷一宗（
    八十八年度偵字第一七六九一號卷【下稱第一七六九一號偵卷】第二十八頁至第
    八十一頁參照）及向台北市稅捐稽徵處松山分處函調之八十六年松營違字第一三
    四二號處分書案原卷資料（八十九年度偵字第二一八一號卷【下稱第二一八一號
    偵卷】第二十五頁至第四十頁參照）附卷可稽。惟經本院訊之台北市稅捐稽徵處
    松山分處前揭處分案件之經辦乙○○，如何認定常營公司有逃漏稅捐之違規事實
    ？據證人乙○○到庭結證稱：係根據台北市稅捐稽徵處八十六年八月四日八六北
    市稽核（甲）字一四八八八八號函附之台灣台北地方法院檢察署檢察官八十五年
    度偵字第二六六一五號起訴書及違章處理情形明細表為之等語（參見本院八十九
    年八月三日筆錄），並有前揭函件並所附之起訴書、明細表及該松山分處所作之
    處分書、營業稅補徵計算表、簽條等附卷可按（第二一八一號偵卷第三十五頁至
    第三十八頁及第三十頁至第三十二頁參照），而台北市稅捐稽徵處認定常營公司
    逃漏稅捐，移送該處所屬之松山分局依法處理，並係依前揭台灣台北地方法院檢
    察署八十五年度偵字第二六六一五號檢察官起訴書為據，有前揭函件附卷足稽，
    然該起訴書，就文劭公司負責人甲○○涉犯幫助逃漏稅捐罪嫌提起公訴後，業經
    本院以八十六年度訴字第一六一四號判決甲○○無罪，因檢察官不服提起上訴後
    ，復經台灣高等法院以八十七年度上訴字第五二八九號判決上訴駁回，業經本院
    調卷核閱屬實，並有各該起訴書及判決書在卷可查，則公訴人以前揭台北市稅捐
    稽徵處松山分處八十六年松營違字第一三四二號處分書案原卷所附之文件及起訴
    書，據為被告為負責人之常營公司取得文劭公司所開立之發票申報營業稅，但並
    無進貨事實之證據，已無所據。又丁○○向台北市政府警察局松山分局報案及檢
    察官偵查時，係指稱被告以其名義為常營公司負責人，向台北市稅捐稽徵處冒領
    統一發票使用，作為進項憑證扣抵稅額，涉有偽造文書罪嫌（此部分業據公訴人
    不另為不起訴處分），並無指述：被告有何明知無進貨事實，猶取得文劭公司之
    統一發票報稅以逃漏稅捐（參見八十七年度偵字第二○四三三號卷第三頁至第五
    頁、第一七六九一號偵卷第十七頁、第二十五頁、第二一八一號偵卷第十二頁至
    第十三頁），況丁○○於偵查中指稱：伊於八十四年五月離職後（三月才至常營
    公司）被冒名為負責人，則其對公訴人所指八十一年間被告有無犯罪，何能知悉
    ？是丁○○之指述無從為被告不利之認定。另被告辯稱常營公司與文劭公司於八
    十一年間有合夥關係，當時文劭公司係常營公司之下包廠商等語，核與證人即文
    劭公司負責人甲○○到庭結證情節相符（本院八十九年八月二十四日筆錄參照）
    ，而公訴人指訴被告於八十一年間涉有右揭犯行，距今已隔約八年之久，則被告
    辯稱：文劭公司係因承包常營公司之工程而開立發票，然因時間久遠，當時兩公
    司間之契約文件已找不到等情，實無不合情理之處，況被告並無自證無罪之義務
    ，迭經最高法院著有判例可稽（最高法院三十年上字第八一六號、七十九年台上
    字第五二四號、三十年上字第一八三一號及二十一年上字第四七四號判例參照）
    ，是公訴人以被告未提出有關常營公司與文劭公司間交易之任何證據資料，以供
    查證為據，認被告所辯不足採而涉有右揭犯行，尚非確論。此外，又查無其他積
    極證據，足認被告確有逃漏稅捐、業務登載不實之情事，應認不能證明被告犯罪
    ，依法應諭知無罪之判決。
五、台灣台北地方法院檢察署檢察官另以該署八十九年度偵字第一五四一四號（含八
    十九年度他字第一六六○號）案卷，認被告涉有偽造文書罪嫌，與本件起訴之犯
    罪事實具有連續犯之裁判上一罪關係，而請求本院併案審理。惟本件被告既經諭
    知無罪之判決，已如前述，即與移送併辦部分無連續犯之裁判上一罪關係可言，
    自應退還該署檢察官另行處理，附此敘明。
據上論斷，應依刑事訴訟法第三百零一條第一項，判決如主文。
本案經檢察官戴文亮到庭執行職務
中      華      民      國    八十九    年      九      月      七      日
                                      臺灣臺北地方法院刑事第三庭
                                          法  官  劉  台  安
右正本證明與原本無異
如不服本判決應於送達後十日內向本院提出上訴狀
                                          書記官  張  世  輝
中      華      民      國    八十九    年      九      月     十一     日


司法院資訊處製作；財團法人民間司法改革基金會備份。
